臺北高等行政法院裁定
111年度訴字第313號
原      告  施霖                                        

被      告  臺北市政府都市發展局

代  表  人  黃一平（局長）
訴訟代理人  任惠君                                      
            洪福謙                                      
            陳莉涵              
上列當事人間建築法事件，原告不服臺北市政府中華民國110年1
0月26日府訴二字第1106105180號訴願決定，提起行政訴訟，本
院裁定如下：
    主  文
原告之訴駁回。
訴訟費用由原告負擔。
    理  由
一、行政訴訟之受理，應先從程序上加以審核，其合於法定程序
    者，方進而為實體上之審理，其不合於法定程序，即不具備
    實體裁判要件（或稱本案裁判要件），除非法律有特別規定
    ，應依法移送訴願管轄機關（行政訴訟法第6條第4項關於誤
    提起確認行政處分無效之訴而未經合法訴願程序之處理），
    或移送有受理訴訟之審判權法院（行政法院組織法第47條準
    用法院組織法第7條之3第1項規定），或移送有管轄權之其
    他行政法院處理，或其情形可補正而先命補正者外（同法第
    107條第1項但書規定參照），提起行政訴訟不合法定程序而
    其情形無可補正者，即應由行政法院依同法第107條第1項規
    定，以裁定駁回之。而提起撤銷訴訟或課予義務訴訟，除法
    律別有規定外，均以踐行訴願前置程序為前提；未經過合法
    訴願程序，遽行提起行政訴訟，並不合法（行政訴訟法第4
    條、第5條規定參照），且其情形無從補正。訴願之提起，
    應自行政處分達到或公告期滿之次日起30日內為之，且以原
    行政處分機關或受理訴願機關收受訴願書之日期為準。訴願
    法第14條第1項、第3項定有明文。故若提起訴願已逾上開不
    變期間，其訴願即非合法。而提起訴願逾期，未經合法提起
    訴願，即屬未經合法訴願程序，仍逕行提起行政訴訟者，屬
    不備起訴要件，且非得補正，應依行政訴訟法第107條第1項
    第10款規定，以裁定駁回之。
二、又「送達由行政機關自行或交由郵政機關送達。」「送達，
    於應受送達人之住居所、事務所或營業所為之。但在行政機
    關辦公處所或他處會晤應受送達人時，得於會晤處所為之。
    」「於應送達處所不獲會晤應受送達人時，得將文書付與有
    辨別事理能力之同居人、受雇人或應送達處所之接收郵件人
    員。」行政程序法第68條第1項、第72條第1項、第73條第1
    項分別定有明文。
三、原告所有臺北市○○區○○街000號建築物1樓至2樓（下稱系爭
    建物，登記面積分別為51.14[不含騎樓]、98.45[不含陽臺]
    平方公尺），領有92使字第0393號及103變使字第0138號使
    用執照，核准用途為飲食業，屬建築物使用類組及變更使用
    辦法第2條第1項附表一規定之G類辦公、服務類G-3組（供一
    般門診、零售、日常服務之場所）。臺北市政府建築管理工
    程處（下稱建管處）依民眾檢舉於民國110年1月6日派員至
    系爭建物勘查，發現訴外人許燕豪於系爭建物經營大茶飯小
    吃店（嗣於110年3月12日登記歇業），現場有機械室及茶水
    間分間牆打通情事。被告乃以110年1月20日北市都建字第11
    06121015號函（下稱110年1月20日函）通知許燕豪於文到次
    日起30日內依原核准圖說恢復原狀或補辦手續，逾期未改善
    或補辦，將逕依建築法規定處罰；該函並副知原告。建管處
    於110年2月26日派員至系爭建物勘查，發現前開違規情事仍
    未改善，審認許燕豪未經許可於系爭建物進行室內裝修，違
    反建築法第77條之2第2項規定，依同法第95條之1第1項等規
    定，以110年3月22日北市都建字第11061338732號裁處書（
    下稱110年3月22日裁處書）處許燕豪君新臺幣（下同）6萬
    元罰鍰，並限於文到次日起30日內改善或補辦手續，屆期未
    改善或補辦，依同法規定續處。許燕豪君以110年4月1日書
    面向被告說明，其於107年10月承租系爭建物時，機械室及
    茶水間分間牆業已拆除，並檢附107年11月23日現場照片供
    參。嗣被告重新審查後，以110年6月22日北市都建字第1106
    0404241號函（下稱110年6月22日撤銷函）通知許燕豪君，
    自行撤銷前開110年3月22日裁處書；並審認系爭建物有機械
    室及茶水間分間牆打通情事，原告未維護其所有系爭建物之
    合法使用與其構造及設備安全，違反建築法第77條第1項規
    定，依同法第91條第1項第2款及臺北市政府處理違反建築法
    事件統一裁罰基準（下稱裁罰基準）第4點附表二項次17等
    規定，以110年6月22日北市都建字第11060404243號裁處書
    （下稱原處分）處原告6萬元罰鍰，並命立即改善，屆期未
    改善將連續處罰。原告不服，提起訴願，因逾期而遭不受理
    決定，原告仍不服，向臺灣臺北地方法院（下稱臺北地院）
    提起本件訴訟，經該院以111年2月8日110年度簡字第289號
    行政訴訟裁定移送本院審理，聲明（含追加）請求：⒈訴願
    決定及原處分均撤銷。⒉被告應返還原告6萬135元。
四、經查，原處分係送達至原告訴願書所載地址（臺北市○○區○○
    ○街0巷00○0號，原告亦陳明此處確實為其送達地址，見本院
    卷第56頁）寄送，於110年6月24日送達，有送達證書影本附
    卷（臺北地院卷第105頁）可稽，而發生送達效力，則原告
    提起訴願之期間，應自送達翌日即110年6月25日起算30日，
    又原告所在地在臺北市，依行政院104年2月9日院臺規字第1
    040123515號令發布之「訴願扣除在途期間辦法」規定，無
    在途期間扣除，原告之訴願期間原至110年7月24日（星期六
    ）屆滿，因是日為假日，故順延至110年7月26日（星期一）
    屆滿。然原告遲至110年8月4日始提起訴願，有黏貼臺北市
    政府法務局收文日期條碼之訴願書（訴願卷第123頁）可憑
    。是以，原告提起訴願顯已逾法定救濟期間，其訴願自非適
    法，訴願決定因而為訴願不受理，自無不合。原告復對之提
    起本件行政訴訟，求為撤銷原處分，揆諸首揭法文，即屬不
    備起訴要件而不合法，且非得補正，應予駁回。又原告雖主
    張並未收受北市都建字第11060404242號函(下稱242號函)以
    及原處分（本院卷第79頁）云云，惟觀諸上開送達證書確實
    記載242號函以及原處分，且由原告書狀也已經自承：110年
    6月24日確實為原告配偶之朱姓親戚代收等語在卷(本院卷第
    79頁)；復經本院職權函詢中華郵政股份有限公司臺北郵局
    ，該局於111年7月19日函覆本院內容略以：投遞人員於110
    年6月24日執行投遞任務時，將案關郵件送達證書送達方式
    欄位誤勾選「已將文書交與應受送達人」及誤將代收人之印
    章蓋在「本人簽名或蓋章」欄位上。復查案關郵件投交時，
    非由本人收領，係由收件人施君配偶簡秀鳳之親戚「朱培玲
    」小姐代收領等語在卷（本院卷第81頁），亦有被告111年7
    月19日北市都授建字第1116155953號函及其附件資料(本院
    卷第83-89頁)、本院111年9月22日公務電話紀錄(本院卷第1
    13頁)附卷可證。故可知110年6月24日之送達證書欄位，雖
    誤載為本人收受，然應為郵差誤填所致，實際上乃原告方指
    定他人代收，堪認被告之242號函以及原處分均送達至原告
    住所無誤，故本件原處分已由行政程序法第73條第1項所定
    之「有辨別事理能力之同居人」合法收受，並無送達不合法
    之情，反之，相對於上開事證，原告對於並未收受被告242
    號函、原處分一事，並未提供合理之事證足以說服本院，其
    上開抗辯均未可採。至於原告於111年7月5日準備程序期日
    追加請求被告返還6萬135元部分，亦失所附麗，應予駁回。
四、依行政訴訟法第107條第1項第10款、第104條，民事訴訟法
    第95條、第78條，裁定如主文。
中　　華　　民　　國　　111 　年　　9 　　月　　28　　日
　　　　　　　　　　臺北高等行政法院第二庭
                          　　審判長法  官　楊  得  君　
                             　　　 法  官　彭  康  凡
                            　 　　 法  官　周  泰  德　
上為正本係照原本作成。
如不服本裁定，應於送達後10日內向本院提出抗告狀（須按他造
人數附繕本）。
中　　華　　民　　國　　111 　年　　9 　　月　　28　　日
　　　　　　　　　　　　　　　　　　書記官　徐  偉  倫